【裁判字號】    97,台上,3999
【裁判日期】    970821
【裁判案由】    違反毒品危害防制條例
【裁判全文】
最高法院刑事判決            九十七年度台上字第三九九九號
上  訴  人  甲○○
選任辯護人  陳忠鎣律師
上列上訴人因違反毒品危害防制條例案件，不服台灣高等法院高
雄分院中華民國九十七年五月三十日第二審判決（九十七年度上
重訴字第六號，起訴案號：台灣高雄地方法院檢察署九十五年度
偵字第三一三四六號），提起上訴，本院判決如下：
    主  文
原判決撤銷，發回台灣高等法院高雄分院。
    理  由
本件原判決認定上訴人甲○○有其事實欄所載之犯行，因而維持
第一審論處上訴人販賣第一級毒品（累犯）罪刑之判決，駁回上
訴人在第二審之上訴；固非無見。
惟查：(一)、被告以外之人於偵查中向檢察官所為之陳述，除顯有
不可信之情況者外，得為證據，刑事訴訟法第一百五十九條之一
第二項固定有明文。惟民國九十二年二月六日修正公布之刑事訴
訟法，為保障被告之反對詰問權，酌採英美法之傳聞法則，被告
以外之人於偵查中向檢察官所為之陳述，性質上屬傳聞證據，依
傳聞法則，原無證據能力。且被告之反對詰問權，又屬憲法第八
條第一項規定「非由法院依法定程序不得審問處罰」之正當法律
程序所保障之基本人權及第十六條所保障之基本訴訟權，不容任
意剝奪，故所謂被告以外之人於偵查中向檢察官所為之陳述，當
係指經被告或其辯護人行使或得予行使反對詰問權者而言。否則
除有同法第一百五十九條之五第一項當事人同意作為證據，第二
項當事人、代理人、辯護人視為同意作為證據之情形者外，自不
得為證據。原判決理由壹第二段謂被告以外之人於偵查中已具結
而為證述，除反對該項供述得具有證據能力之一方，已釋明「顯
有不可信之情況」之理由外，不宜以該證人未能於審判中接受他
造之反對詰問為由，即遽指該證人於偵查中之陳述不具證據能力
，方符刑事訴訟法第一百五十九條之一第二項之立法意旨，而認
證人黃國暉、廖永順、朱瑞光等人於檢察官偵查時所為未經詰問
之陳述具有證據能力，而於審判中不予上訴人反對詰問之機會，
逕採該三人於偵查中未經詰問之證詞，為上訴人不利認定之證據
，其採證難謂適法。(二)、上訴人於原審辯稱扣案電子秤一個，係
農順其於九十五年十月間至上訴人住處作客期間所帶來，置於其
衣物袋內，為農順其所有，與上訴人無關；並提出農順其之聲明
書一紙，聲請傳喚農順其作證釐清。經原審傳喚農順其作證，農
順其雖因病重未到庭作證，但其女農曉芳則到庭證稱其父（農順
其）因病重住院，無法行動、書寫，所以由伊代筆書寫該份聲明
書等語（見原審卷第六三、六四、六七、八七頁）。扣案電子秤
茍係農順其所有，似與上訴人販賣第一級毒品海洛因無關，能否
附隨於本件上訴人主刑之後宣告沒收，尚非無疑。實情如何？原
判決未予釐清論明，僅以扣案電子磅秤一台因量稱毒品而沾有海
洛因，無法與海洛因析離，而併予宣告沒收銷燬，嫌有未盡調查
職責及理由欠備之違誤。上訴意旨指摘原判決不當，尚非全無理
由，應認有撤銷原判決發回更審之原因。
據上論結，應依刑事訴訟法第三百九十七條、第四百零一條，判
決如主文。
中    華    民    國  九十七  年    八    月  二十一  日
                      最高法院刑事第九庭
                          審判長法官  洪  文  章
                                法官  王  居  財
                                法官  郭  毓  洲
                                法官  黃  梅  月
                                法官  邱  同  印
      本件正本證明與原本無異
                                      書  記  官
中    華    民    國  九十七  年    八    月  二十六  日
                                                      Ｑ


司法院資訊處製作；財團法人民間司法改革基金會備份。
